【裁判字號】    92,簡上,14
【裁判日期】    920509
【裁判案由】    損害賠償
【裁判全文】
臺灣高雄地方法院民事判決  九十二年度簡上字第一四號
    上  訴  人  甲○○
    被上 訴 人  乙○○
右當事人間請求損害賠償事件，上訴人對於中華民國九十一年九月十一日本院高雄簡
易庭九十一年度雄簡字第二四四二號第一審判決提起上訴，本院判決如左：
    主      文
上訴駁回。
第二審訴訟費用由上訴人負擔。
    事實及理由
一、上訴人起訴主張：伊於民國八十九年四月下旬某日，以電話向被上訴人表示砂石
    買賣係訴外人林俊明詐欺所為，與鄭金修無涉，鄭金修不參加台南縣善化鎮公所
    調解委員會於八十九年五月四日之調解會時，被上訴人竟於電話中辱罵伊「你也
    是共犯」等語，顯已侵害伊名譽權。爰依侵權行為之法律關係，求為命被上訴人
    給付新台幣（下同）二十萬元及其法定遲延利息。經原審為其敗訴判決後，提起
    上訴，並於本院聲明：(一)原判決廢棄。(二)被上訴人應給付上訴人二十萬元，及自
    起訴狀繕本送達翌日起至清償日止，按週年利率百分之五計算之利息。
二、被上訴人則以：伊做生意遭人詐財，乃聲請與鄭金修調解，惟鄭金修並未到場，
    直到提出訴訟後，上訴人始打電話要求伊撤回訴訟，並表示其了解整個案情，該
    詐欺案件與鄭金修無關，因兩造並不認識，伊乃反問上訴人「難道你是共犯嗎，
    否則對整個案情怎會那麼清楚」，並非有意辱罵上訴人或使第三人知悉其事等語
    ，資為抗辯。並聲明：上訴駁回。
三、上訴人主張其於八十九年四月下旬某日，於電話中與被上訴人交談時，被上訴人
    曾對其出言「你也是共犯」等語乙事，為被上訴人所不爭執，則此部分事實，可
    堪信為真實。另上訴人係主張被上訴人上開言語侵害其名譽權，被上訴人則辯稱
    其並無侵害上訴人名譽之意思等語，故兩造所爭執者為：被上訴人於電話中之言
    詞有無侵害上訴人名譽權？茲將本院判斷內容說明如下。
１、按因故意或過失，不法侵害他人之權利者，負損害賠償責任；不法侵害他人之名
    譽者，被害人雖非財產上之損害，亦得請求賠償相當之金額，民法第一百八十四
    條第一項前段及第一百九十五條第一項前段分別定有明文。所謂侵害名譽權，指
    以言語、文字、漫畫或其他方法貶損他人在社會上的評價，使其受到他人憎惡、
    蔑視、悔辱、嘲笑、不齒與其往來；雖不以廣佈社會為必要，但須有第三人知悉
    其事，故若在密室當面辱罵，無人知悉時，尚不足當之。又是否構成侵害名譽，
    不以被害人主觀感受為準，應就社會一般人的評價，客觀判斷之。
２、查上訴人主張其名譽權遭受侵害，係以被上訴人於電話中對其陳稱「你也是共犯
    」等語為主要論據。惟查，因鄭金修與林俊明共同基於意圖為自己不法所有之犯
    意聯絡，於八十八年十二月七日共同成立天富工程有限公司（下稱天富公司），
    由鄭金修提供其位在台南縣善化鎮○○里○○路三三六號之住所為公司營業所，
    及其子鄭又彰、鄭伯揚為公司股東，並登記鄭金修兄長之子鄭金城為公司負責人
    （嗣於八十九年一月三十一日申請變更登記鄭金修為公司負責人），而於八十九
    年二月間，由林俊明出面代表天富公司向田印國際股份有限公司（下稱田印公司
    ），佯稱有鵝卵石可供出售，經田印公司委託被上訴人與林俊明、鄭金修洽談後
    ，不疑有他，而與由林俊明代表之天富公司簽訂買賣契約，並應林俊明之要求先
    行預付貨款十五萬元及發票日為八十九年十二月三十一日、金額十五萬元之支票
    一紙，詎天富公司收受前開款項後竟不依約履行，經田印公司多次催促，鄭金修
    及林俊明則藉詞推拖，其後並避不見面，田印公司始知受騙，並對鄭金修提出詐
    欺告訴；而鄭金修上開行為，業經台灣高等法院台南分院以九十年度上易字第一
    六二七號依詐欺罪判處有期徒刑三月確定乙事，業據被上訴人陳述明確，並有刑
    事判決在卷可稽。
３、而兩造原本互不相識，然因田印公司於遭鄭金修等人詐騙後，乃向台南縣善化鎮
    公所調解委員會申請調解，因鄭金修並未出席，田印公司乃對鄭金修提出詐欺告
    訴，而上訴人為使田印公司撤回告訴，乃電知被上訴人其瞭解整個案情，該詐欺
    案件與鄭金修無涉等語，然因兩造並不認識，且該案件已進入司法程序，被上訴
    人在認知係受鄭金修詐騙，且鄭金修又不出席調解，復與上訴人素不相識之情況
    下，在電話中反問來電者「難道你也是共犯嗎」等語，衡諸上開背景因素，其主
    觀上並無損害上訴人名譽之意，就社會一般人客觀而言，上開言詞亦未貶損上訴
    人在社會上的評價，使其受到他人憎惡、蔑視、悔辱、嘲笑、不齒與其往來之情
    事。況被上訴人係在電話中陳述，並非在公眾下辱罵，主觀上顯無廣佈社會不特
    人知悉之可能及意圖，且依社會經驗法則，電話中之對話，應非旁人所能聽聞，
    縱有辱罵，亦與在密室所為無異，既無他人知悉，尚不足構成侵害名譽。
４、至於證人鄭金修雖證稱：「當時上訴人打電話跟被上訴人講說鄭金修是被害人，
    所以不會去參加調解，被上訴人就在電話中講的很大聲的對上訴人說你也是共犯
    ，當時我毗鄰上訴人左側而坐，上訴人是用左側持電話，所以我有聽到內容。」
    等語（見本院九十二年三月十一日筆錄）。惟查，鄭金修係上訴人認識多年之摰
    友，已據鄭金修證述明確，且上訴人當日又係為鄭金修涉犯詐欺案件而打電話予
    被上訴人，已如前述，顯見證人與上訴人關係密切，其所為之證詞，即難為完全
    之採信，縱令鄭金修所述屬實，然依上訴人所述，其當時係以左手持電話筒，且
    有意呈現懸空狀態，讓在旁之鄭金修可聽聞被上訴人所言內容等情以觀，鄭金修
    能聽聞被上訴人之言詞，亦非被上訴人所知悉，自難認被上訴人有不法侵害上訴
    人名譽之意思。
四、綜上所述，被上訴人於電話中之言語，並無不法侵害上訴人名譽權之情事，堪可
    認定。從而，上訴人依據侵權行為之法律關係，請求被上訴人給付二十萬元，及
    自起訴狀繕本送達翌日起至清償日止，按週年利率百分之五計算之利息，即屬無
    據，應予駁回。原審據此為上訴人敗訴判決，並無違誤，上訴意旨指摘原判決不
    當，求予廢棄，並無理由，應予駁回。
五、據上論結：本件上訴為無理由，依民事訴訟法第四百三十六條之一第三項、第四
    百四十九條第一項、第七十八條，判決如主文。
中      華      民      國    九十二    年      五      月      九      日
                              臺灣高雄地方法院民事第一庭
~B審判長法  官  林紀元
~B      法  官  甯  馨
~B      法  官  唐照明
右為正本係照原本作成。
本判決不得上訴。
中      華      民      國    九十二    年      五      月      九      日
~B法  院書記官  李承悌


司法院資訊處製作；財團法人民間司法改革基金會備份。
